【裁判字號】    98,消債抗,82
【裁判日期】    981123
【裁判案由】    更生
【裁判全文】
臺灣桃園地方法院民事裁定            98年度消債抗字第82號
抗  告  人  甲○○
上列抗告人因依消費者債務清理事件聲請更生，對於民國98年9
月7日本院98年度消債更字第60號裁定提起抗告，本院裁定如下
：
    主  文
抗告駁回。
抗告費用由抗告人負擔。
    理  由
一、按債務人與金融機構協商成立者，不得聲請更生或清算，但
    因不可歸責於己之事由，致履行顯有重大困難者，不在此限
    ；本條例施行前，債務人依金融主管機關協調成立之中華民
    國銀行公會會員辦理消費金融案件無擔保債務協商機制與金
    融機構成立之協商，準用前項之規定，消費者債務清理條例
    第151 條第5 項、第6 項分別定有明文。
二、抗告意旨略以：原審認定抗告人每月薪資約為新台幣（下同
    ）98,544元，扣除每月之日常生活必要支出75,360元，每月
    尚賸餘23,184元可供償付協商債務，而抗告人之最大債權銀
    行台新銀行所提議之最新和解方案為180 期0 利率，每月償
    還金額為21,831元，遽認抗告人並無顯有不可歸責於己之事
    由，致履行有重大困難，乃裁定駁回更生聲請。然查，抗告
    人之配偶現已懷孕，以行政院每人每月最活生活費用為9,56
    8 元，則抗告人每月增加9,568 元之支出，抗告人每月得處
    分之財產僅14,138元，不足敷支於原審審理中最大債權銀行
    所提議每月清償21,831元之最新和解方案。再債務人是否同
    意協商條件，乃係債務人之自由，且聲請更生並非以與金融
    機構再次為「個別協商一致性方案」為聲請更生之要件，原
    裁定要求抗告人必須進行個別協商一致性方案顯已違反立法
    之意旨等語。
三、經查：
（一）抗告人於消費者債務清理條例施行前之95年5 月，就積欠
      各金融機構無擔保債務，利用金融主管機關協調成立之中
      華民國銀行公會會員辦理消費金融案件無擔保債務協商機
      制，與最大債權金融機構台新銀行成立協商，約定自95年
      5 月起，分12 0期，0 利率，按月攤還32,456元予各債權
      銀行清償債務，有協議書、無擔保債務還款計畫書附在原
      審卷可考（見原審卷第90至93頁），抗告人於協商成立後
      依約還款共計21期，於97年4 月間未繳款毀諾，此為抗告
      人所不爭執。
（二）抗告人主張其每月平均收入為9 萬餘元，雖於95年4 月參
      加銀行公會協商機制，達成每月清償32,456元之協商方案
      ，惟另需負擔每月39,154元之房貸及以父親房地、汽車名
      義貸款22,966元，所餘金額不足以維持自己與家人之生活
      ，當時係因債權人之員工不斷來電鼓吹，軟硬兼施，並稱
      倘不接受該優惠，將回復為高利率，其為維持信用紀錄，
      不得已才接受上開條件。然協商條件自始非抗告人得負擔
      ，其雖努力苦撐，並向周遭親友借款，惟仍無以為繼，不
      得已於97年4 月始毀諾等語。
（三）抗告人於原審提出更生聲請，稱雖其每月之收入達9 萬餘
      元，惟每月必要支出已高達78,668元，細項為：交通費1,
      000 元、水電瓦斯費3,000 元、電話費約2,000 元、兆豐
      銀行房屋貸款39,154元、管理費1,350 元；餐費約6, 000
      元、父親房地、汽車名義貸款共22, 966 元、保險費3,19
      8 元等，因此扣除上開必要開銷後，已無力償還經由銀行
      公會達成每月清償32,456元之協商方案云云。惟抗告人主
      張以其父親名義辦理房地、汽車貸款，每月須支出22,966
       元 部分，卻未提出任何證據以佐其說，則既非以抗告人
      之名義辦理貸款，應非屬抗告人之債務，自非其必要支出
      。再抗告人主張近年來每年薪資所得不足百萬元，惟抗告
      人95年度全年度所得為1,222,195 元，96年度為1,182,53
      6 元，換算該兩年度每月平均收入分別為101, 849元、98
      ,544元，此有原審卷附之抗告人95、96年度財產所得調件
      明細可稽（見原審卷第63頁至69頁），而抗告人亦於更生
      聲請狀中自承其每月收入9 萬多元，足徵抗告人上開兩年
      度每月平均收入約有9 萬多元近10萬元，茲以上開兩年度
      中較低之96年度每月平均收入98,544元為核認基準。則以
      抗告人每月收入98,544元扣除上開每月必要支出55, 722
      元（交通費1,000 元＋水電瓦斯費3,000 元＋電話費約2,
      000 元＋兆豐銀行房屋貸款39,154元＋管理費1,350 元＋
      餐費約6, 000元＋保險費3,198 元＝55,722），每月尚餘
      42 ,822 元可供清償或挪為他用，則抗告人就經銀行公會
      協商機制，達成每月清償32,456元之協商方案，應無不能
      清償之情事。再抗告人雖稱每月清償32,456元之數額，本
      非其能負擔，係向週邊親友借貸，才勉力支付21期，惟抗
      告人就向週邊親友借貸以清償每月32,456元之協商方案，
      自始未提出任何證據以實其說，且抗告人當初與銀行協商
      達成每月償還32,456元之方案，當為兩方就抗告人之收入
      、必要支出及債務之數額所為詳細之計算、協商，並已考
      量抗告人之清償能力，而非銀行單方決定，且抗告人亦已
      同意該清償方案，並已繳納21期，其嗣後僅空言稱該協商
      方案，其自始無法負擔云云，自不足採。
（四）又抗告人於原審時已自陳於毀諾前後，其薪資所得並無重
      大變化（見原審卷第111 頁），再依前後已經履行21期，
      且未提出有何重大之事由存在，影響其還款能力等情觀之
      ，如何能僅依聲請人籠統陳述「清償費用係向週邊親友借
      貸云云」，即遽予認定有何客觀、突發事故等不可歸責事
      由存在，使聲請人自97年4 月起不能再為履行或履行有何
      重大困難。另抗告人雖稱其配偶於98年2 月遭到資遣及其
      配偶現已懷孕等情，致其負擔增加，無法清償債務。然抗
      告人所述，皆係發生於抗告人毀諾之後，且與抗告人於97
      年4 月毀諾時相隔甚久，本院於審酌抗告人於毀諾時就有
      無客觀、突發事故等不可歸責事由存在，使聲請人不能再
      為履行或履行有何重大困難等事由時，自毋須審究上開事
      由。此外，債務人亦未能再提出其係因不可歸責於己之事
      由，致履行上開協議內容顯有重大困難之其他證據，是本
      件債務人聲請更生，既違背本條例第151 條第6 項之規定
      ，且上開欠缺又屬無從補正，依上說明，自應駁回其更生
      之聲請。
四、綜上所述，抗告人於協商成立後，難認有何不可歸責於己之
    事由，致無法繼續履行協商條件或其履行顯有重大困難之處
    ，其聲請更生於法不符，應予駁回；原裁定駁回抗告人更生
    之聲請，核無違誤，抗告意旨猶執前詞，指摘原裁定不當，
    求予廢棄另為裁定，為無理由，應予駁回。
五、據上論結，本件抗告為無理由，依消費者債務清理條例第15
    條，民事訴訟法第495 條之1 第1 項、第449 條第1 項、第
    95條、第78條，裁定如主文。
中    華    民    國    98    年    11    月    23    日
                  民事第二庭審判長 法  官  劉克聖
                                   法  官  黃漢權
                                   法  官  陳彥年
上列正本證明與原本無異。
如不服本裁定應於送達後10日內向本院提出抗告狀，並應繳納抗
告費新台幣1,000 元。
中    華    民    國    98    年    11    月    23    日
                                   書記官  劉霜潔


司法院資訊處製作；財團法人民間司法改革基金會備份。
